【裁判字號】    91,易,933
【裁判日期】    920103
【裁判案由】    竊盜
【裁判全文】
臺灣彰化地方法院刑事判決                          九十一年度易字第九三三號
    公  訴  人  臺灣彰化地方法院檢察署檢察官
    被      告  乙○○  女  二.
右列被告因竊盜案件，經檢察官聲請簡易判決處刑（九十一年度偵字第四九六０號）
，本院改依通常程序審理，判決如左：
    主      文
乙○○毀壞安全設備竊盜，處有期徒刑玖月。
    事      實
一、乙○○前因竊盜案件，經本院以八十九年度簡上字第七六號判決判處罰金四千五
    百元，如易服勞役以三百元折算一日確定，已於民國九十年三月三十日繳清罰金
    執行完畢（不構成累犯）。詎仍不知悔改，竟意圖為自己不法之所有，於九十一
    年七月二十七日晚間十時二十二分許，行經彰化縣溪湖鎮○○路○段一四一號無
    人在內居住之「匯聯汽車公司」時，見該處夜間仍留有燈光展示汽車，其內亦為
    辦公場所，遂認有機可乘，乃徒手強行將玻璃大門拉開，致使玻璃門下方附加安
    全設備之門鎖卡筍脫落位移，導致門鎖毀壞而無法閉合，並隨即入內竊取該公司
    所有之現金新台幣（下同）三百五十元硬幣、汽車鑰匙七組、空調系統清洗劑二
    組、照明燈泡五個、電腦防塵套一個、化油器清洗劑一瓶得手。惟因乙○○觸動
    該處設置之警報系統，旋經保全人員會同員警前往上址，在其正欲走出該處大門
    之際當場予以查獲。
二、案經彰化縣警察局溪湖分局報請臺灣彰化地方法院檢察署檢察官偵查後，聲請簡
    易判決處刑，由本院改依通常程序審理。
    理      由
一、訊據被告乙○○對於右揭時地前往竊取財物等情固坦承不諱，惟矢口否認破壞該
    公司大門門鎖，辯稱：當晚匯聯汽車公司玻璃大門並無上鎖，且未緊閉，伊直接
    將門敲開云云。然查：右揭事實，業據被害人匯聯汽車公司修理廠廠長甲○○指
    訴綦詳，並經證人即當天親至現場處理之保全人員董偉德、警員蔡尚加證述該公
    司玻璃大門門鎖卡筍已遭破壞等語明確。本院另於九十一年十二月十日至該公司
    現場履勘結果，該處玻璃大門下方門鎖卡筍確有明顯修補痕跡，此有現場照片六
    張附卷可稽，顯見被告係以強行拉開大門之方式，致使原已密合之門鎖卡筍脫落
    位移，無法再行關閉而失其防閑作用，自屬毀壞該附加門鎖之安全設備。況且該
    處玻璃大門平日係自動開合，如欲於感應器未通電時開啟進入，應面向大門由身
    體中間向兩側施力平行拉開，絕無一經敲門即行開啟之理。乃被告竟於本院訊問
    時辯稱該處大門未鎖，係以敲門方式開門云云，悖離實情至極，自有未洽，不足
    為採。此外，並有贓物認領保管單一份、失竊財物照片三張附卷為憑。本案事證
    已臻明確，被告犯行至堪認定。
二、核被告乙○○所為，係犯刑法第三百二十一條第一項第二款之毀壞安全設備加重
    竊盜既遂罪。公訴意旨雖載述被告以破壞大門方式進入屋內，卻並未論以前揭加
    重竊盜罪名，而仍以法定刑較輕之刑法三百二十條第一項普通竊盜罪論處，已屬
    未洽；且其並未詳論被告究係直接針對大門或附加之門鎖予以毀壞，所認亦嫌籠
    統，惟其社會基本事實仍為同一，本院自應就上開事實予以審理，並變更起訴法
    條，附此敘明。爰審酌被告無視於先前已有竊盜前科紀錄，僅貪圖一時經濟利益
    而侵入夜間無人在內之辦公室行竊，並以破壞門鎖方式為之，犯罪動機及行為手
    段均無足取；且被告於犯後又試圖淡化犯罪情節，矢口否認毀壞門鎖安全設備之
    犯行，態度並非良好；況被告此次雖並未竊得大量現金，然其嗣後如以犯罪所得
    之七組汽車鑰匙交由友人將展示車輛駛出，而未遭保全人員即時制止，被害公司
    財物損失恐難以估計，被告犯罪所生危害應不容小覷，及其犯罪目的、具有國中
    畢業學歷之智識程度等一切情狀，量處如主文所示之刑，以示懲儆。
三、檢察官移送併辦意旨（九十一年度偵字第七五二０號）另以：被告乙○○於九十
    一年十月二十九日凌晨三時五十分許之夜間，以磚塊打破被害人丙○○位於彰化
    縣溪湖鎮○○路○段一七０巷十七號住處之窗戶後，侵入被害人丙○○住處著手
    為竊盜行為，但因遭鄰居報警處理而未遂，因認被告另涉有刑法第三百二十一條
    第二項、第一項第一、二款之加重竊盜未遂罪嫌等語。惟按犯罪事實應依證據認
    定之，無證據不得推定其犯罪事實，刑事訴訟法第一百五十四條定有明文；而刑
    法上之未遂犯，必須已著手於犯罪行為之實行而不遂，始能成立，此在刑法第二
    十五條第一項規定甚明，同法第三百二十一條之竊盜罪，為第三百二十條之加重
    條文，自係以竊取他人之物為其犯罪行為之實行，至該條第一項各款所列情形，
    不過為犯竊盜罪之加重條件，如僅著手於該項加重之行為而未著手搜取財物，仍
    不能以本條之竊盜未遂論，最高法院著有二十七年滬上字第五四號判例足供遵循
    。經查：本件被告係於前揭時地攀爬至被害人丙○○住處三樓之陽台，先將該處
    落地紗門拆下後，因無法開啟玻璃鋁門，乃再攀爬至四樓陽台，以隨手取得之磚
    塊將玻璃鋁門下方敲破，仍無法進入屋內，只得爬至頂樓平台轉而侵入鄰居同巷
    九號丁○○住處（侵入住宅部分未據告訴）準備下樓離開，適巧於三樓遭遇前來
    查看之員警而當場予以逮捕等情，業據被害人丙○○、證人丁○○、警員鍾文仁
    指證綦詳，並經被告於警詢時坦認無訛。且被害人丙○○住處遭磚塊打破之四樓
    玻璃鋁門位置並非接近門鎖，而係處於甚為接近地面之高度，破損玻璃面積又極
    為有限，顯無法容納一般正常人蜷縮進入，被告並未藉此進入被害人丙○○住處
    ，應可認定。則被告僅著手於夜間侵入住宅及毀壞門窗之加重竊盜構成要件，而
    無證據證明其已入內翻找、搜尋財物，應未達於竊盜犯罪之著手實行；退步以言
    ，縱以雙眼目視搜尋財物等最為寬鬆之竊盜著手認定標準，被告當時僅在陽台設
    法破門進入，即令不免在外四處張望，但與進入屋內接近財物相當距離時所為之
    目視搜尋舉動仍有差異，亦難認定係就特定財物著手竊盜，至多僅為竊盜犯罪之
    預備狀態，而為刑法所不罰。揆諸前揭判例見解，本件應係被告已否構成侵入住
    宅或毀損罪名之問題，而與加重竊盜未遂罪之成立仍屬有間。公訴人遽指被告業
    已進入屋內著手竊盜財物等語，非無誤會，難認可採。另被告隨後侵入證人丁○○住處，應係基於躲避追查之逃逸目的，非可認其已有入內行竊之犯意，亦無證
    據證明其有在屋內搜尋財物之舉動，就此部分自難逕論加重竊盜未遂罪名。是以
    被告辯稱其係基於躲債動機攀爬至被害人丙○○住處陽台等情固屬無稽，然其客
    觀上既未達於竊盜犯罪之著手程度，即無成立加重竊盜未遂罪之可言，亦與前揭
    業經起訴判刑之竊盜部分並無連續犯之裁判上一罪關係，本院即不得逕為實體之
    審理，應退由原移送機關臺灣彰化地方法院檢察署另為適法之處理，附此敘明。
據上論斷，應依刑事訴訟法第四百五十二條、第二百九十九條第一項前段、第三百條
，刑法第三百二十一條第一項第二款，判決如主文。
本案經檢察官黃鼎鈞到庭執行職務。
中      華      民      國      九十二    年      一      月      三    日
                                臺灣彰化地方法院刑事第三庭
                      法    官
附錄本案論罪科刑法條：
刑法第三百二十一條第一項第二款
右正本證明與原本無異。
如不服本判決，應於判決送達後十日內向本院提出上訴狀( 須附繕本 )。
                                    法院書記官
中      華      民      國    九十二   年    一    月    六    日


司法院資訊處製作；財團法人民間司法改革基金會備份。
